【裁判字號】    98,撤緩,233
【裁判日期】    981231
【裁判案由】    撤銷緩刑
【裁判全文】
臺灣桃園地方法院刑事裁定             98年度撤緩字第233號
聲  請  人  臺灣桃園地方法院檢察署檢察官
受  刑  人  甲○○
上列被告因犯詐欺案件，經檢察官聲請撤銷緩刑（98年度執聲字
第2989號），本院裁定如下：
    主  文
甲○○之緩刑宣告撤銷。
    理  由
一、聲請意旨略以：受刑人甲○○因犯毒品危害防制條例案件，
    經臺灣臺北地方法院於97年12月22日以97年度訴字第1639號
    判決（偵查案號：臺灣臺北地方法院檢察署97年度毒偵字第
    2715號）判處有期徒刑6 月、2 月，定應執行有期徒刑7 月
    ，並宣告緩刑2 年，於98年2 月22日確定在案。乃於緩刑期
    內（聲請書誤載為緩刑期前，逕予更正）即98年3 月31日、
    98年4 月1 日間又因更犯違反毒品危害防制條例案件，經臺
    灣新竹地方法院於98年7 月30日以98年審訴字第477 號判決
    （偵查案號：臺灣新竹地方法院檢察署98年度毒偵字第634
    號）分別判處有期徒刑6 月、3 月，定應執行有期徒刑8 月
    ，並於98年8 月24日確定。核該受刑人所為，已合於刑法第
    75條之1 第1 項第2 款所定撤銷緩刑宣告之原因，爰依刑事
    訴訟法第476 條規定聲請撤銷緩刑宣告等語。
二、查受刑人行為後，刑法第75條之1 第1 項第2 款於98年6 月
    10日修正，原條文規定：「二、緩刑期內因故意犯他罪，而
    在緩刑期內受得易科罰金之有期徒刑、拘役或罰金之宣告確
    定者。」，修正為「二、緩刑期內因故意犯他罪，而在緩刑
    期內受六月以下有期徒刑、拘役或罰金之宣告確定者。」並
    於98年9 月1 日施行。按行為後法律有變更者，適用行為時
    之法律。但行為後之法律有利於行為人者，適用最有利於行
    為人之法律，刑法第2 條第1 項定有明文，該規定所處理者
    僅限於行為可罰性之法律規範變更適用關係，事關執行之緩
    刑宣告等相關規定應無新舊法比較問題，仍以裁判時之法律
    為準（最高法院95年度第8 次刑事庭會議決議參照）。此外
    ，刑法施行法第6 條之1 規定：「於中華民國94年1 月7 日
    刑法修正施行前，受緩刑之宣告，94年1 月7 日修正刑法施
    行後，仍在緩刑期內者，適用94年1 月7 日修正施行之刑法
    第75條、第75條之1 及第76條規定。於中華民國98年5 月19
    日刑法修正施行前，受緩刑之宣告，98年5月19日修正刑法
    施行後，仍在緩刑期內者，適用98年5 月19日修正施行之刑
    法第75條及第75條之1 規定。」是不論緩刑宣告係在新法施
    行前而適用舊法為之，或新法施行後適用新法為之，皆得依
    新法規定撤銷緩刑，故就撤銷緩刑而言，沒有新舊法何者較
    有利或不利之比較問題，而皆應適用新法規定，合先敘明。
三、按98年6 月10日修正之刑法第75條之1 第1 項第2 款規定：
    「受緩刑之宣告而有下列情形之一，足認原宣告之緩刑難收
    其預期效果，而有執行刑罰之必要者，得撤銷其宣告：....
    ..二、緩刑期內因故意犯他罪，而在緩刑期內受六月以下有
    期徒刑、拘役或罰金之宣告確定者。」考其立法意旨略以：
    關於緩刑之撤銷，現行法第75條第1 項固已設有2 款應撤銷
    之原因；至得撤銷緩刑之原因，則僅於保安處分章內第93條
    第3 項與撤銷假釋合併加以規定，體例上不相連貫，實用上
    亦欠彈性，爰參酌德國及奧地利現行立法例增訂得撤銷緩刑
    之原因，其中現行關於緩刑前或緩刑期間故意犯他罪，而在
    緩刑期內受得易科罰金之有期徒刑之宣告者，列為應撤銷緩
    刑之事由，因認過於嚴苛，而排除第75條應撤銷緩刑之事由
    ，移列至得撤銷緩刑事由，俾使「法官依被告再犯情節，而
    裁量是否撤銷先前緩刑之宣告」；其次，如有前開事由，但
    判決宣告拘役、罰金時，可見行為人仍未見悔悟，有列為得
    撤銷緩刑之事由，以資彈性適用，爰於第1 項第1 款、第2
    款增訂之；緩刑期內，因過失犯罪其情節較重，受有期徒刑
    之宣告確定者，乃係未能澈底悔悟自新之表徵，足見其人一
    再危害社會，均有由法院斟酌決定撤銷緩刑之必要，爰增列
    為第3 款得撤銷緩刑之事由。故本條採用裁量撤銷主義，賦
    予法院撤銷與否之權限，特於第1 項規定實質要件為「足認
    原宣告之緩刑難收其預期效果，而有執行刑罰之必要」，供
    作審認之標準。是此「得」撤銷緩刑之情形，法官應依職權
    本於合目的性之裁量，妥適審酌被告所犯前後數罪間，關於
    法益侵害之性質、再犯之原因、違反法規範之情節是否重大
    、被告主觀犯意所顯現之惡性及其反社會性等情，是否已使
    前案原為促使惡性輕微之被告或偶發犯、初犯改過自新而宣
    告之緩刑，已難收其預期之效果，而確有執行刑罰之必要，
    此與刑法第75條第1 項所定2 款要件有一具備，即毋庸再行
    審酌其他情狀，應逕予撤銷緩刑之情形不同。亦即本件除該
    條項各款所列之事由外，尚需具備「足認原宣告之緩刑難收
    其預期效果，而有執行刑罰之必要者」之要件，方得撤銷。
四、經查受刑人甲○○因犯違反毒品危害防制條例案件，經臺灣
    臺北地方法院於97年12月22日以97年度訴字第1639號判決，
    判處有期徒刑6 月、2 月，應執行有期徒刑7 月，緩刑2 年
    ，於98年2 月2 日確定，其於緩刑期「內」之98年3 月31日
    、98年4 月1 日，復同因違反毒品危害防制條例案件，經臺
    灣新竹地方法院於98年7 月30日以98年審訴字第477 號判決
    ，判處有期徒刑6 月、3 月，應執行有期徒刑8 月，而於98
    年8 月24日確定，此有前述判決及臺灣高等法院前案紀錄表
    等件在卷可查。是本件尚非「應」撤銷緩刑宣告之強制規定
    案件，而係刑法第75條之1 第1 項第2 款所定「得」撤銷緩
    刑之具裁量空間案件，法院自應行使合義務性裁量，其內部
    界限即係刑法第75條之1 第1 項本文明定之「足認原宣告之
    緩刑難收其預期效果，而有執行刑罰之必要者」。
五、審酌受刑人經宣告緩刑之違反毒品危害防制條例案件，其犯
    罪情節係基於施用毒品之犯意，有臺灣臺北地方法院97年度
    訴字第1639號判決存卷可稽，參酌其犯罪之情節非重，法院
    願給予受刑人自新之機會，而併予緩刑之宣告。另後案即緩
    刑期「內」之98年3 月31日、98年4 月1 日所犯違反毒品危
    害防制條例案件，而經臺灣新竹地方法院98年度審訴字第47
    7 號判決，判處有期徒刑6 月、3 月，應執行有期徒刑8 月
    ，並得易科罰金，而於98年8 月24日確定等情，有被告上述
    判決正本、臺灣高等法院被告前案紀錄表在卷可稽。本院審
    酌受刑人甲○○受緩刑宣告確定後，卻於該緩刑宣告確定後
    ，尚未逾2 個月之緩刑期內因故意分別於98年3 月31日下午
    4 時許、98年4 月1 日上午10時10分許，各犯施用第一級毒
    品、第二級毒品罪，而在緩刑期內分別受6 個月以下之有期
    徒刑之宣告確定，可知受刑人並未經前開教訓而知所警惕，
    且受刑人於緩刑期內犯罪，足見前開緩刑之宣告，並不足以
    矯正受刑人之個性，亦難收其預期之效果，而有執行刑罰之
    必要。本院認聲請人聲請撤銷緩刑宣告與刑法第75條之1 第
    1 項第2 款之規定相符，聲請人之聲請係屬正當，應予准許
    。
六、依刑事訴訟法第220條，裁定如主文。
中    華    民    國    98    年    12    月    31    日
                  刑事第六庭    法  官  呂美玲
以上正本證明與原本無異。
如不服本裁定，應於裁定送達後5 日內向本院提出抗告狀。
                                書記官  李玉華
中    華    民    國    99    年    1     月    5     日

司法院資訊處製作；財團法人民間司法改革基金會備份。
